【裁判字號】    88,上,1439
【裁判日期】    890627
【裁判案由】    損害賠償
【裁判全文】
臺灣高等法院民事判決  八十八年度上字第一四三九號
      上  訴  人    燿昌通運有限公司
      法定代理人    李林月
      訴訟代理人    廖正多律師
      上  訴  人    甲○○    .
      被  上訴人    乙○○            住台北縣板橋巿三民路二段正泰二巷十號四樓
      訴訟代理人    陳智義律師
      複  代理人    劉純增律師
右當事人間損害賠償事件，上訴人對於中華民國八十八年九月八日臺灣桃園地方法院
八十七年度訴字第一二０六號第一審判決提起上訴，本院判決如左：
      主      文
原判決關於命上訴人連帶給付之金額超過新台幣玖拾肆萬陸仟玖佰陸拾元本息部分及
該部分假執行之宣告與訴訟費用之裁判廢棄。
右廢棄部分，被上訴人在第一審之訴及其假執行之聲請均駁回。
其餘上訴駁回。
第一、二審訴訟費用由被上訴人負擔四分之一，餘由上訴人連帶負擔。
      事      實
甲、上訴人燿昌通運有限公司（以下簡稱燿昌公司）方面：
一、聲明：(一)原判決廢棄，(二)被上訴人在第一審之訴駁回。
二、陳述：與原判決記載相同者予以引用外，補稱：
    (一)肇事車輛之輪胎業於八十六年八月換新，而煞車系統於八十六年八月九日進廠
      換新，行車絕無問題。
    (二)被上訴人之車速極快，絕對有過失。
    (三)司機甲○○所開之曳引車並非突然進入左車道，而係在打方向燈並作往左手勢
      之後始進入左車道。
    (四)除主張過失相抵外，對系爭車輛之損害為一百一十八萬部分無意見。
三、證據：與原判決記載相同者予以引用外，補提證明書一件。
乙、上訴人甲○○方面：
一、聲明：(一)原判決廢棄，(二)被上訴人在第一審之訴駁回。
二、陳述：與原判決記載相同者予以引用外，補稱：
    本件事故實係因燿昌公司疏於保養致機械故障及被上訴人超速駕駛所致。
丙、被上訴人方面：
一、聲明：駁回上訴。
二、陳述：與原判決記載相同者予以引用外，補稱：
    (一)八十八年八月更換輪胎至八十七年三月事故發生已有七個月之久，能否謂在業
      務曳引長期多次戴重使用後，仍謂為更新，絕無肇事可能，仍有疑問。
    (二)被上訴人並無過失。
      理      由
甲、程序方面：
    本件被上訴人依民法第一百八十八年條第一項前段請求上訴人連帶賠償其損害，
    原審判決後甲○○雖未提起上訴，但因上訴人燿昌公司以非基於其個人關係之事
    由提起上訴，依民事訴訟法第五十六條第一項第一款之規定，對渠等有合一確定
    之必要，故上訴人燿昌公司上訴之效力及於甲○○，自應列甲○○為上訴人，合
    先敘明。
乙、實體方面：
一、被上訴人主張：上訴人甲○○係上訴人燿昌公司之受僱人，於八十七年三月十二
    日上午十一時三十八分，駕駛燿昌公司所有之車牌號碼ＫＡ－五一七號大型貨櫃
    車，沿國道第三高速公路由北往南方向外側車道行駛，其本應注意汽車應依限期
    參加定期檢驗及汽車煞車，未調整完妥靈活有效，或方面盤未保持穩定準確不得
    使用，且依當時之情形又無不能注意之情事，竟疏未檢查煞車之靈活度及方向盤
    之穩定性即貿然駕車上路，迨車行至南下六十公里一百一十四公尺處時，因不及
    閃避路面積水致其所駕駛貨櫃車失控打滑至中內車道，而撞及適經該處由被上訴
    人駕駛ＳＡ－六六八七號自小客車，使被上訴人所駕駛之車輛嚴重毀損。燿昌公
    司為甲○○之僱用人，而甲○○前揭侵權行為又係於執行職務時所為，為此依民
    法第一百八十四條、第一百八十八條第一項之規定，請求判命上訴人應連帶給付
    被上訴人新台幣一百二十六萬六千二百元及加付法定遲延利息等語（原判決判命
    上訴人應連帶給付被上訴人一百一十八萬三千七百元而駁回被上訴人其餘請求，
    被上訴人就駁回部分未據聲明不服；上訴人對其敗訴部分提起上訴）。上訴人燿
    昌公司則以：定期檢驗或臨時檢驗係行政手續，並不因未參加檢驗即會發生車禍
    ；又系爭車輛之煞車完全穩妥，並無問題。本件車禍實因被上訴人未保持安全距
    離及車速超快致撞及甲○○所駕駛之車輛，被上訴人與有過失云云，上訴人甲○
    ○則以：伊所駕駛之車輛方向盤控制及剎車有問題，另被上訴人當時未遵守行車
    速度超速疾駛，就本件事故之發生與有過失等語資為抗辯。
二、經查：上訴人甲○○係上訴人燿昌公司僱用之司機，於八十七年三月十二日上午
    十一時三十八分駕駛燿昌公司所有之車牌號碼ＫＡ－五一七號大型貨櫃車，沿國
    道第三高速公路由北往南方面外側車道行駛，在南下六十公里一百一十四公尺處
    時，因未注意定期參加檢驗及行前注意方向盤與煞車系統，致甲○○剎車減速時
    車輛失控向左偏斜兩車道撞及被上訴人所駕之車輛號碼ＳＡ－六六八七號自小客
    車，使被上訴人所有車輛毀損之事實，業據被上訴人提出車損照片八張為證（見
    原審卷第五九－六一頁）。而上訴人甲○○對其駕駛之上開車輛長期車況不良，
    減速時方向偏斜並未校正致行駛肇事而有過失之事實並不爭執，惟燿昌公司、甲
    ○○均以：前揭情詞置辯。然查：甲○○自承其駕駛之聯結車已有五年未依規定
    參加定期檢驗，且該車長期車況不良，車輛減速時會向左偏，應係霸王梢及輪胎
    校正之問題，其多次向燿昌公司之實際負責人李燿昇反應謂前輪磨損須校正更換
    零件，然李燿昇均置之不理，本件事故發生後不久仍指派其以事故車輛外出載貨
    等情（見原審卷第一０五頁、一三三頁）。另據證人李燿昇於原審證稱：甲○○
    曾反應所駕駛之車輛方向盤有問題，曾加以修理，但因車齡較久，不太可能與新
    車一樣，該車因事故太多，被保險公司拒保等語明確（見原審卷第五二頁背面）
    。按駕駛人於行車前應注意詳細檢查方向盤、煞車、輪胎確實有效，道路交通安
    全規則第八十九條第一項定有明文。本件甲○○駕車依法即負有檢查方向盤、煞
    車是否適於行使之注意義務，且又無不能注意之情事，竟疏未注意檢查即貿然上
    路，致車輛減速時失控左偏兩車道撞及被上訴人所駕之車輛，甲○○顯有過失甚
    明。而燿昌公司於原審稱：甲○○所駕之車並未曾進場修理煞車，故一切正常云
    云，固據證人洪進旺到庭證述屬實。然並未曾進場修理煞車並不足認定該煞車等
    機械即屬一切正常，燿昌公司據此主張其或甲○○並無過失云云，即非可採。燿
    昌公司另抗辯：輪胎業於八十六年八月換新，而煞車業於八十六年八月九日進廠
    換新，應無問題云云，已與前述矛盾，能否置信，非無疑問，況自八十六年八月
    更換輪胎至八十七年三月事故發生止，已經過七個月，能否謂該聯結車在長期載
    重使用後仍然方向盤、煞車系統一切正常，亦非無疑。燿昌公司上開抗辯，亦不
    足採。次查：上訴人於原審即稱：「被上訴人（即原告）撞到我的油箱，再撞到
    前保險桿」（見原審卷第四十九頁），於本院稱：（被上訴人）比我車速快撞我
    的車」（見本院卷八十九年六月十三日言詞辯論筆錄）。參以被上訴人所駕之車
    車頭幾乎全燬等情以觀（見原審卷第五十九－六十一頁）。足見被上訴人超速行
    駛始釀成本件車禍。被上訴人亦與有過失。爰審酌兩造之過失程度認被上訴人應
    負百分之二十過失責任。上訴人應負百分之八十過失責任。
三、按因故意或過失不法侵害他人之權利者，負損害賠償責任；受僱人因執行職務，
    不法侵害他人之權利者，由僱用人與行為人連帶負賠償責任；又負損害賠償責任
    者，除法律另有規定或契約另有訂定外，應回復他方損害發生前之原狀，不能回
    復原狀或回復有重大困難者，應以金錢賠償其損害；民法第一百八十四條第一項
    、第一百八十八條第一項前段、第二百十三條第一項、第二百十五條定有明文。
    上訴人甲○○既經認定不法侵害被上訴人之權利，自應與僱用人即上訴人燿昌公
    司依民法第一百八十四條第一項前段、第一百八十八條第一項前段之規定，連帶
    負侵權行為損害賠償責任。被上訴人主張系爭車輛於八十七年三月十日即事故發
    生前二天始以一百十八萬之代價向訴外人黃大倫購得，車款已付清，然系爭車輛
    於本事故中嚴重受損，修復費用經估價須一百八十七萬二千七百七十九元，顯已
    超過該車市價一百二十萬元，依法顯屬不能回復原狀之事實，業據其提出汽車買
    賣合約書、行車執照、中華賓士股份有限公司估價單、刊載於八十七年三月份二
    手車訊雜誌之中古車行情表各一件為證（見原審卷第八十六－一０二頁）。並據
    證人黃大倫到庭證述：該車係伊以一百十八萬元賣予原告，若修復至少須一百五
    十萬元等語無訛（見原審卷第七十一頁）堪信為真實。而燿昌公司就系爭車輛市
    值一百十八萬元乙節，於本院表示無意見（見本院卷第卅二頁），是系爭車輛之
    損害為一百十八萬元應由上訴人連帶賠償被上訴人。惟按損害之發生或擴大被害
    人與有過失者，法院得減輕賠償金額或免除之，民法第二百十七條第一項有明文
    規定，本件被上訴人應負百分之二十過失責任，已如前述，故依上開法條規定，
    自應核減上訴人賠償之金額百分之二十，即上訴人應連帶賠償被上訴人九十四萬
    六千九百六十元。被上訴人在上開範圍內之請求，應予准許，至逾此範圍之請求
    ，為無理由。
四、綜上，被上訴人本於侵權行為之法律關係，請求上訴人連帶給付九十四萬六千九
    百六十元，及自起訴繕本送之翌日起即上訴人甲○○自八十七年十月三日起，上
    訴人燿昌公司自八十七年十月一日起，均至清償日止，按年息百分之五計算之利
    息，洵屬有據，應予准許。至逾此部分之請求，為無理由，不應准許。原審就上
    開應准許部分，為上訴人敗訴之判決，經核並無不合。上訴意旨指摘原判決此部
    分不當，求予廢棄改判，為無理由，應予駁回。至上開不應准許部分，原審為上
    訴人敗訴之判決，自有未洽。上訴意旨指摘原判決此部分不當，求予廢棄改判，
    為有理由，自應由本院將原判決此部分廢棄改判如主文第二項所示。
五、兩造其餘之攻擊防禦方法及舉證，於本件判決結果已不生任何影響，不另贅論，
    併此敘明。
六、據上論斷，本件上訴為一部有理由，一部無理由，依民事訴訟法第四百四十九條
    第一項、第四百五十條、第七十九條但書、第八十五條第二項判決如主文。
中      華      民      國    八十九    年      六      月    二十七    日
                                      臺灣高等法院民事第十庭
                                          審判長法  官  林  敬  修
                                                法  官  黃  騰  耀
                                                法  官  劉  勝  吉
右正本係照原本作成。
不得上訴。
中      華      民      國    八十九    年      六      月    二十八    日
                                                書記官  李  翠  齡


司法院資訊處製作；財團法人民間司法改革基金會備份。
